【裁判字號】    97,訴,573
【裁判日期】    980430
【裁判案由】    侵權行為損害賠償
【裁判全文】
臺灣新竹地方法院民事判決               97年度訴字第573號
原      告  甲○○
訴訟代理人  盧元琪律師
被      告  丙○○
            乙○○
上列當事人間侵權行為損害賠償事件，本院於民國98年3月31日
辯論終結，判決如下：
    主    文
被告應連帶給付原告新臺幣貳拾萬元，及自民國九十七年五月十
九日起至清償日止，按年息百分之五計算之利息。
原告其餘之訴駁回。
訴訟費用由被告連帶負擔百分之二十，餘由原告負擔。
本判決第一項得假執行。
    事實及理由
甲、程序方面：
壹、被告丙○○、乙○○均經合法通知，未於最後言詞辯論期日
    到場。僅被告丙○○以書狀表示工作繁忙，希望改定下午之
    期日云云。惟被告丙○○並未提出任何事證以為證明，尚難
    信其主張為真實。被告丙○○、乙○○未到場辯論，均查無
    民事訴訟法第386條各款所示情形，爰依原告之聲請，對被
    告丙○○、乙○○一造辯論而為判決。
貳、原告起訴時，依民法第184條、第188條第1項規定，請求被
    告丙○○、乙○○、幸福人壽保險股份有限公司（下稱幸福
    人壽）給付新臺幣（下同）95萬元及自96年1月5日之翌日起
    至清償日止，按年息百分之5計算之利息。嗣於97年10月14
    日言詞辯論期日減縮聲明為被告丙○○、乙○○、幸福人壽
    應連帶給付原告74萬元及自96年1月5日起至清償日止，按年
    息百分之5計算之利息。再於97年12月2日追加民法第185條
    為請求權基礎，訴請被告丙○○、乙○○、幸福人壽連帶給
    付原告100萬元及自96年1月5日翌日起至清償日止，按年息
    百分之5計算之利息。上述訴之變更、追加，合於民事訴訟
    法第255條第2款、第3款之規定，應予准許，核先敘明。
、原告業與被告幸福人壽於98年2月20日達成訴訟上和解，由
    被告幸福人壽給付原告60萬元，原告及被告幸福人壽並均同
    意解除保單號碼0000000000號之保險契約，原告並將其對被
    告丙○○、乙○○之損害賠償額中之60萬元及其利息部分之
    債權，於和解成立時讓與被告幸福人壽，此有和解筆錄在卷
    可參。
乙、實體方面：
壹、原告起訴主張：
一、被告丙○○、乙○○為被告幸福人壽之保險業務員。被告丙
    ○○於民國96年1月間持被告幸福人壽保險單向原告招攬保
    險，原告在經被告丙○○解釋保險契約內容後，遂決定投保
    超越變額萬能壽險乙型之保險，且繳交保險費100萬元，其
    中1萬元為被告丙○○給予之保險費折讓，實際繳交之保險
    費為99萬元，被告丙○○並已立據表示收受原告繳交之保險
    費100萬元。嗣原告收到保單後，發現業務接洽者欄位為被
    告丙○○之配偶即被告乙○○，經原告詢問，被告丙○○表
    示乙○○為其下屬，基於業績之考量，遂將本件保險業績轉
    給被告乙○○，故被告乙○○為系爭保險契約之業務員，對
    原告繳交保費及投保之情形，不得諉為不知。詎97年1月9日
    幸福人壽之總公司來電告知原告，被告丙○○已於96年12月
    間離職，經被告幸福人壽派員與原告核對保險單及收據後，
    發現實際上被告丙○○所交付之保單，僅記載原告繳納之保
    險費5萬元，此與原告實際投保金額100萬元差距甚大。嗣原
    告於97年1月11日與被告丙○○約至新竹交談後，始知被告
    丙○○、乙○○有利用執行保險業務之便，竄改保險契約之
    投保金額，對原告宣稱投保金額為目標保險費5萬元，超額
    保險金為95萬元，但超越變額萬能壽險乙型保險之投保金額
    僅為5萬元等語。實則，被告丙○○、乙○○僅繳交5萬元至
    幸福人壽，為原告投保保險金額100萬元，目標保險費5萬元
    ，超額保險費為0元之超越變額萬能壽險乙型保險，將其餘
    95萬元保險費侵占入己，故被告丙○○、林文澤之竄改保單
    行為已侵害原告之財產權，原告自得訴請被告丙○○、乙○
    ○依民法第184條第1項前段、第185條規定負連帶賠償損害
    。
二、被告丙○○辯稱被告乙○○已經為其投保5萬元之保險，僅
    挪用95萬元，惟5萬元之保單，對於原告而言，係未依債之
    本旨而提出給付，原告仍損失100萬元。另被告丙○○雖曾
    於97年1月間交付原告20萬元，然此金額係為要求原告撤回
    臺灣板橋地方法院檢察署97年度他字第2945號詐欺等案件之
    告訴所為之給付，與本件無關，且應屬民法第180第1項第1
    款之給付，不得請求返還。
三、為此聲明：
(一)被告應連帶賠償原告100萬元，及自96年1月5日之翌日起至
    清償日止，按年息百分之5計算之利息。
(二)原告願供擔保，請准宣告假執行。
貳、被告答辯：
一、被告丙○○部分：
    被告丙○○向原告招攬保險時，係先以電話和原告談妥，告
    知100萬元是系爭保單的投資額，一年後約可獲利百分之5，
    ，但未告知原告系爭保險將隨市場波動或定期定額方式再加
    碼，而係告知此投資類似定存，放一年再看投資績效如何，
    屬於比較穩健的投資方式等語。原告係將100萬元一次匯入
    被告丙○○的帳戶，再向幸福人壽投保。要保單係經原告同
    意，由被告丙○○代為簽名，保單做好之後，並已交付原告
    保管。被告丙○○實際上有挪用原告95萬元，未交給幸福人
    壽。嗣投保1年後，原告之獲利未達到百分之5，被告丙○○
    乃於96年12月間先匯20萬元給原告，並願分期償還其餘金額
    與原告，但原告不願意，始未達成協議。並聲明：駁回原告
    之訴。
二、被告乙○○部分：
    對本案沒有意見。
、法院之判斷：
一、被告丙○○、乙○○對於原告所為被告丙○○收受原告交付
    之100萬元保費後，僅由乙○○為業務員，為原告向被告幸
    福人壽投保投保保險金額100萬元，目標保險費5萬元，超額
    保險費0元之超越變額萬能壽險乙型，而將其餘95萬元保險
    費侵吞入己等主張，並不爭執，且有原告提出之保險單、要
    保書、匯款委託書、錄音譯文等在卷可稽，堪信原告主張被
    告丙○○、乙○○侵害其財產權之事實為真正。而被告丙○
    ○曾於事發後匯款20萬元與原告，亦為兩造所不爭執，應堪
    認定。
二、本件所須審究者厥為被告丙○○於事發後匯入原告帳戶內之
    20萬元性質為何？原告訴請被告丙○○、乙○○連帶給付侵
    權行為損害賠償100萬元及其利息，有無理由？茲分述如次
    ：
(一)原告主張被告丙○○於事發後匯入原告帳戶內之20萬元，係
    欲請求原告撤回告訴之刑事賠償金額，與本件無關，主張其
    仍得向被告丙○○、乙○○請求100萬元及其利息。惟查，
    本件被告丙○○於言詞辯論期日時，即表示欲與原告協議，
    分期給付原告金額，足見被告丙○○匯款20萬元係欲賠償原
    告之損害而為給付，縱令被告丙○○係於刑事偵查中欲請求
    原告撤回告訴，而為給付，其性質仍不脫為損害賠償之範疇
    ，否則被告丙○○豈有於未獲原告同意，在與原告達成和解
    協議而成立新契約前，即逕行將款項匯入原告帳戶之理？況
    原告亦於本院97年10月14日之言詞辯論期日中，在陳述其確
    實收受被告丙○○給付之20萬元後，即減縮其聲明，僅向被
    告丙○○、乙○○及幸福人壽請求74萬元及利息，足見原告
    亦認被告丙○○所匯之款項，係作為賠償本件侵權行為所造
    成之損害。原告嗣後另主張被告丙○○之匯款與本件侵權行
    為無關，自非有據，尚難採信。
(二)原告主張其因被告丙○○、乙○○之侵權行為，受有100萬
    元之損害。被告丙○○、乙○○就此部分，並未提出書狀或
    到庭為任何答辯，應堪信原告之主張為真實。被告丙○○、
    乙○○雖曾為原告投保保險金額100萬元，目標保險費5萬元
    之超越變額萬能壽險乙型之保險契約，此有保險單在卷可憑
    。惟原告主張此份保險契約，係被告丙○○以詐騙之手法，
    誘使原告投保，有違原告投保之本意，業經原告與幸福人壽
    解除保險契約等情，業據原告陳述綦詳，被告到庭，亦未就
    此為爭執，則該部分之5萬元保險費，自亦屬因被告丙○○
    等2人之侵權行為所受損害，連同被告丙○○、乙○○侵吞
    入己之95萬元計算，原告主張其所受之損害為100萬元，尚
    非無據。
(三)原告因被告丙○○、乙○○之侵權行為所受之損害，既為10
    0萬元，其後復自被告丙○○處受領20萬元之賠償金額，並
    與被告幸福人壽達成和解，自被告幸福人壽處受領60萬元之
    賠償，而將其對被告丙○○、乙○○之損害賠償請求權於60
    萬元及其利息部分在和解成立時，讓與被告幸福人壽，則原
    告所受之100 萬元之損害，業經填補80萬元，僅餘20萬元尚
    未受償，原告依民法第184 條第1 項前段、第185 條第1 項
    前段訴請被告丙○○、乙○○賠償20萬元之損害，核屬有據
    ，應予准許。惟逾此部分之請求，既均已受賠償，自無重覆
    受償之理，自應予駁回。
(四)按給付無確定期限者，債務人於債權人得請求給付時，經其
    催告而未為給付，自受催告時起，負遲延責任。其經債權人
    起訴而送達訴狀，或依督促程序送達支付命令，或為其他相
    類之行為者，與催告有同一之效力。前項催告定有期限者，
    債務人自期限屆滿時起負遲延責任。民法第229條第2項、第
    3 項定有明文。又遲延之債務，以支付金錢為標的者，債權
    人得請求依法定利率計算之遲延利息。民法第233條第1項前
    段亦規定甚明。本件原告請求被告連帶給付自96年1月5日其
    支付保險費之翌日起，按年息百分之5計算之遲延利息，惟
    揆諸前揭規定，被告丙○○、乙○○2人之損害賠償責任係
    自起訴狀送達後始生催告及遲延之效力，故原告請求自其交
    付保費費之翌日起計算之法定遲延利息，於被告丙○○、乙
    ○○收受起訴狀繕本翌日即97年5月19日起至清償日止，按
    年息百分之5計算利息部分，為有理由，逾此部分之利息請
    求，洵屬無據，不應准許。
(五)綜上，本件原告依據民法第184條第1項前段及同法第185條
    第1項規定，起訴請求被告丙○○、乙○○連帶給付100萬元
    及其利息，於被告應連帶給付原告20萬元，及自97年5月19
    日起至清償日止，按年息百分之5計算之利息之範圍內為有
    理由，逾此部分之請求，並無理由，應予駁回。
三、假執行之宣告：
    原告陳明願供擔保，請准宣告假執行。惟本件判決所命給付
    之金額未逾50萬，依民事訴訟法第389條第1項第5款規定，
    應依職權宣告假執行，自不待原告之聲請，爰為主文第4項
    所示之假執行宣告。
四、本件判決基礎已臻明確，兩造其餘攻擊防禦方法，經審酌後
    ，認均與判決結果不生 影響，爰不一一論述。
五、據上論結，本件原告之訴為一部有理由、一部無理由，爰依
    民事訴訟法第385 條第1 項前段、第79條、第85條第2 項、
    第389條第1項第5款，判決如主文。
中    華    民    國    98    年    4     月    30    日
                  民事第一庭    法      官  蔡孟芳
以上正本係照原本作成。
如對本判決上訴，須於判決送達後20日內向本院提出上訴狀。
中    華    民    國    98    年    4    月    30    日
                                書  記  官  李慧娟


司法院資訊處製作；財團法人民間司法改革基金會備份。
